臺灣高等法院臺中分院刑事判決　　　　　　　民國九十年度重上更(四)字第一九九號
　　上　訴　人　台灣台中地方法院檢察署檢察官
　　被　　　告　甲○○
　　選任辯護人　洪贊楊
　　被　　　告　丙○○
右上訴人因被告等背信案件，不服臺灣台中地方法院中華民國八十二年十月十二日第
一審判決（民國八十二年度訴字第二六三○號，起訴案號：臺灣台中地方法院檢察署
民國八十二年度偵字第三七四號），經判決後由最高法院第四次發回更審，提起上訴
，本院判決如左：
    主      文
上訴駁回。
    理      由
一、本件原審法院檢察署檢察官公訴意旨略以：被告甲○○、丙○○於民國（下同）
    八十一年四月二十三日向告訴人乙○○（下稱告訴人）稱宜泰建設開發股份有限
    公司（設台北市○○○路○段三八號十一樓，下稱宜泰公司）之股東海德建設股
    份有限公司欲退股，邀告訴人共同投資宜泰公司，股權新臺幣（下同）四千五百
    萬元，由被告丙○○負責出資二千五百萬元，被告甲○○出資一千五百萬元，告
    訴人出資五百萬元，經告訴人同意後，三人分別提供不動產，委由林施呈持向施
    美多等多位金主辦理抵押權設定登記，因施美多等金主要求被告丙○○等三人提
    供之不動產共同擔保四千五百萬元債權，惟三人之不動產分別坐落台中市、台中
    縣霧峰鄉及彰化縣花壇鄉，分屬不同之地政事務所承辦，乃以共同擔保性質，分
    別依其三人所提供之不動產之價值，決定抵押權擔保之債權金額，故而登記被告
    丙○○提供之不動產設定抵押權債權金額二千五百萬元，被告甲○○提供之不動
    產設定抵押權債權金額五百萬元，告訴人提供之不動產設定抵押權債權金額一千
    五百萬元，被告丙○○、甲○○、被告甲○○之妻何秀勤及告訴人四人並共同簽
    發面額二千五百萬元、五百萬元及一千五百萬元本票三張交予施美多等金主，共
    同連帶負責四千五百萬元債務，告訴人並將投資宜泰公司及辦理抵押借款之事項
    均委託被告丙○○、甲○○處理。被告丙○○等人所借得四千五百萬元於扣除規
    費、利息、佣金共計五百七十九萬三千九百元後，尚餘三千九百二十萬六千一百
    元，由金主存入被告丙○○之彰化縣秀水鄉農會帳戶內，詎被告丙○○意意圖為
    自己不法之所有利益，擅自將其中之一千四百萬元挪用後，僅電匯二千五百十九
    萬三千一百元至被告甲○○帳戶內，為違背其任務之行為，致生損害於被告甲○
    ○及告訴人，而告訴人於八十一年四月底，獲知其投資五百萬元，無法在宜泰公
    司擔任經理以上之職務後，乃向被告甲○○表示不願投資，被告甲○○稱錢已借
    到，告訴人所借得之五百萬元算其所借，用以投資宜泰公司，並由被告甲○○負
    責清償及塗銷抵押權，二人並立有協議書。詎被告甲○○收到被告丙○○匯入之
    二千五百十九萬三千一百元後，亦意圖為自己不法之利益，擅自挪用其中之八百
    十九萬三千一百元，致其所簽發用以投資宜泰公司之支票，僅一千七百萬元兌現
    ，為違背其任務之行為，致生損害於被告丙○○及告訴人。其後因借款到期，被
    告丙○○、甲○○未依約清償，為施美多等人向台灣台中地方法院聲請本票強制
    執行及拍賣告訴人供抵押之不動產，告訴人始知上情。案經告訴人告訴偵辦，因
    認被告丙○○、甲○○均犯有刑法第三百四十二條第一項背信罪嫌等情。
二、按犯罪事實應依證據認定之，無證據不得推定其犯罪事實，不能證明被告犯罪應
    諭知無罪之判決，刑事訴訟法第一百五十四條、第三百零一條第一項分別定有明
    文。又按事實之認定應憑證據，如未發現相當證據或證據不足以證明，自不能以
    推測或擬制之方法以為裁判基礎。次查告訴人之告訴係以使被告受刑事訴追為目
    的，是其陳述是否與事實相符，仍應調查其他證據以資審認（參照最高法院四十
    年台上字第八六號、五十二年台上字第一三○○號判例）。再查刑法第三百四十
    二條第一項之背信罪，以為他人處理事務，意圖為自己或第三人不法之利益，或
    損害本人之利益，而為違背其任務之行為，並致生損害於本人之財產或其他利益
    ，為其成立要件。經查本件公訴人認被告丙○○、甲○○涉有背信罪嫌，無非以
    訊據被告丙○○坦承挪用部分借款之事實，又有告訴人之指訴及依證人張應金、
    林施呈之證詞，被告等二人與告訴人提供不動產向金主施美多等所貸得之四千五
    百萬元屬連帶債務性質，被告二人竟分別挪用其中之一千四百萬元及八百十九萬
    三千一百元等情，持為其論據。
三、訊之被告丙○○、甲○○對於其等於前開時間為投資宜泰公司四千五百萬元，乃
    邀請告訴人共同參與投資，其中被告丙○○出資二千五百萬元；被告甲○○出資
    一千五百萬元；告訴人出資五百萬元，並分別提供不動產，委由林施呈向施美多
    等多位金主設定抵押權借貸四千五百萬元，乃依其等所提供之不動產之價值，分
    別設定不同金額之抵押債權，其中被告丙○○之不動產設定二千五百萬元，被告
    甲○○設定五百萬元，告訴人設定一千五百萬元，另由被告丙○○、甲○○、被
    告甲○○之妻何秀勤及告訴人四人共同簽發面額二千五百萬元、五百萬元及一千
    五百萬元本票予施美多等金主，告訴人並將投資宜泰公司事宜委託其等處理，而
    該項借款經扣除規費、利息、佣金共計五百七十九萬三千九百元後，餘款三千九
    百二十萬六千一百元，由金主存入被告丙○○之彰化縣秀水鄉農會帳戶內，被告
    丙○○再將其中二千五百十九萬三千一百元電匯至被告甲○○帳戶內，另被告甲
    ○○收到被告丙○○匯入之上開款項後亦用掉部分，致其所簽發用以投資宜泰公
    司之四千五百萬元支票，僅一千七百萬元兌現，嗣該四千五百萬元之借款到期，
    其等二人未依約清償，施美多等人乃向台灣台中地方法院聲請本票強制執行及拍
    賣告訴人不動產等事實，雖均供承不諱，並經證人林施呈就此結證屬實，且有被
    告甲○○之妻何秀勤所有坐落台中縣霧峰鄉○○段第一七八之一、三一之九四地
    號土地登記簿謄本影本、其上門牌號碼台中縣霧峰鄉○○路六一六巷五號，建號
    四八三號之建築改良物登記簿謄本影本及被告丙○○所有坐落台中市○○區○○
    段第二○六、一一○、三○六地號土地登記簿謄本、告訴人所有坐落彰化縣花壇
    鄉○○○段第一六七地號土地登記簿謄本影本、台灣台中地方法院八十二年度票
    字第三○號、第三一號、八十一年度拍字第四一八號、第一六八一號民事裁定影
    本、被告丙○○之彰化縣秀水鄉農會第00－00000－0－0帳號活期存款
    存摺節影本、被告甲○○第一三二九號存款帳卡影本等件在卷可稽（見偵查卷第
    三十頁至三十四頁、四十三頁、五十二頁、一二六頁至一三○頁、一三六頁至一
    六五頁、一八○至一八八頁、本院上訴字卷第五十四頁），惟皆堅決否認有背信
    犯行，被告丙○○辯稱：渠與甲○○共同投資宜泰公司四千五百萬元，渠投資二
    千五百萬元，餘由甲○○投資，嗣甲○○因資金不足，而邀同告訴人出資五百萬
    元，均由個人提供土地向他人抵押貸款，渠所有土地亦押借二千五百萬元，嗣因
    甲○○土地價值未達一千五百萬元，金主言明依土地價值設定抵押，經徵得告訴
    人同意，始行貸放，在辦理抵押借款手續中，告訴人均自行出面，未委託渠處理
    ，另八十一年四月底告訴人與渠及甲○○曾同往宜泰公司商議職位問題，告訴人
    獲悉其無法任經理職務，言明退出投資，其投資款則由甲○○吸收。又渠與宜
    泰公司係約定出資多少，則受讓多少股份，非一定投資四千五百萬元，且向金主
    施美多等人所借之四千五百萬元於扣除規費、利息、佣金共計五百七十九萬三千
    九百元後，僅剩三千九百二十萬六千一百元，已無法投資四千五百萬元。再貸款
    時，渠與甲○○、告訴人並未言明所貸之款須全數匯予宜泰公司，況渠雖僅匯二
    千五百十九萬三千一百元至甲○○帳戶，但依渠與甲○○、告訴人原約定之借款
    額扣除渠等三人按借款額比率負擔之規費、利息、佣金等，渠亦已將甲○○、告
    訴人貸款後應分配取得之款項全數匯入甲○○帳戶，故亦無損害甲○○、告訴人
    二人之權益。嗣渠等於投資後公司因經營不佳，致血本無歸，甲○○又無力依約
    塗銷告訴人之抵押權而衍生紛爭，實則本件係民事紛爭且與渠無，只因共同投
    資而遭遇無妄之災，且現已與告訴人成立和解等語。被告甲○○亦辯稱：渠與丙
    ○○告訴人共同設定四千五百萬元之抵押權，事先經商議取得共識，並經告訴人
    親自出面辦理，始行借貸，旋於貸款撥付前，告訴人前往宜泰公司後，獲悉其僅
    投資五百萬元無法在宜泰公司擔任經理職務，當場表明退出，並約定由渠承受告
    訴人之抵押債務、投資額，及由渠負責塗銷告訴人供設定之土地抵押權，渠等並
    簽發金額分別為二千萬元、二千萬元、五百萬元，共四千五百萬元額之支票三紙
    支付宜泰公司，後因渠生意週轉需要，該等支票僅兌現二千五百萬元，惟仍由渠
    向宜泰公司借得二千八百萬補足差額及利息，因其後宜泰公司經營不善，致血本
    無歸，且渠所有之土地變現不易，致未能如期塗銷告訴人之土地抵押權惟此乃純
    為民事債務履行問題與被訴背信罪嫌無涉，現並已與告訴人成立民事和解等語。
四、經查：
  (一)、本件原係被告丙○○欲投資宜泰公司四千五百萬元，因資金不足乃邀被告甲○
      ○參與投資，言明被告丙○○出資二千五百萬元，被告甲○○出資二千萬元，
      後因被告丙○○所提供之台中市○○區○○段土地及被告甲○○所提供其妻何
      秀勤之台中縣霧峰鄉○○段房地經金主施美多等認為價值不足四千五百萬元，
      乃由被告曾松松另邀告訴人參加投資其原投資額中之五百萬元，並由告訴人提
      供其所有坐落彰化縣花壇鄉○○段第一三七地號土地供金主設定抵押，金主始
      同意貸與四千五百萬元，此為被告等二人及告訴人所承認之事實。雖嗣被告丙
      ○○之上開土地設定二千五百萬元之抵押債權，而被告甲○○之上述房地僅設
      定五百萬元之抵押債權，告訴人之前開土地則改設定一千五百萬元抵押債權，
      已如上述，但於設定本件抵押權時，告訴人均有出面，且於設定抵押權之始，
      已經言明由告訴人及被告等二人共同擔保四千五百萬元，並由各人提供上開房
      地設定抵押權，但未提及各別土地要擔保多少貸款額，因被告等二人與告訴人
      之土地不在同一地點而分屬三個地政事務所管轄，故才分開辦理抵押權之設定
      ，且因其等係共同債務性質，故才由金主依各筆房地之價值來決定其設定抵押
      債權之金額，而就被告丙○○、甲○○、告訴人所提供之上開房地依序分別設
      定二千五百萬元、五百萬元、一千五百萬元之抵押權，另於抵押權設定資料書
      寫完畢時，亦曾交與告訴人、被告二人等過目無誤後始行簽名，再共同簽發予
      金主施美多等之金額共四千五百萬元本票時，告訴人、被告兩人及何秀勤亦均
      有在場等情，業據證人即承辦本件抵押權設定手續之代書林施呈迭於檢察官偵
      查時及本院前審審理中結證屬實（見偵查卷第六十三頁正、反面、一七○頁正
      、反面、一七二頁、本院前審上訴字卷第三十五頁、三十六頁、本院更前審(一)
      卷(一)第七十二頁至七十四頁、一四九頁至一五一頁），即告訴人於檢察官偵查
      中亦供承：辦理本件抵押貸款時，代書林施呈言明渠與被告等三人共同擔保四
      千五百萬元，當時渠曾在彰化市某旅行社審閱各項設定資料認為無訛後始行簽
      名等語（見偵查卷第六十三頁反面），是於辦理本件抵押貸款時，告訴人既親
      自出面辦理，則被告等二人辯稱此部分其等未受告訴人委託處理，應可採信，
      且被告等二人及告訴人所提供上述房地實際設定之抵押債權金額既係由金主片
      面估定並委由代書辦理設定，事前亦經告訴人閱覽有關設定抵押權資料後簽名
      ，是實難認被告等二人就此有何違背任務之行為。
  (二)、告訴人亦自承其與被告等二人談妥投資宜泰公司事宜後，曾於八十一年四月底
      親赴宜泰公司暸解投資及執行情形，當天獲悉其投資五百萬元，僅能擔任工地
      主任，與原先表示擔任常董之意願不合，遂表明退出投資，嗣被告甲○○於八
      十一年五月初表示願負責塗銷其所設定之一千五百萬元抵押權等語在卷（見偵
      查卷第一一三頁反面、一六九反面、一七○頁正面），雖告訴人於檢察官偵查
      之始陳稱：其於八十一年四月底、五月初決定退出投資事宜，惟嗣於八十二年
      五月廿八日偵查中其已明確陳稱為八十一年四月底，已如上述，參以告訴人陳
      稱被告甲○○應允於八十一年五月初設法塗銷告訴人之抵押權等語，相互對照
      以觀，顯然告訴人退出投資之時間應在八十一年四月底殆無疑義，則告訴人既
      於八十一年四月底向被告等二人表示退出投資，自斯時起，被告等二人受告訴
      人委任處理告訴人投資宜泰公司之地位即告終止。則金主嗣於八十一年五月一
      日匯入被告丙○○帳戶之貸款及被告丙○○匯入被告甲○○帳戶之貸款，被告
      等二人如何處理均應無違背任務之可言。且告訴人既已表明退出投資，則被告
      等二人未向宜泰公司辦理以告訴人名義為投資人之入股申請乃屬當然，自不能
      因之認被告等有犯被訴背信情事。
  (三)、又告訴人供稱其退出投資後與被告甲○○及其妻何秀勤在八十一年五月十日成
      立協議，由被告甲○○負責塗銷告訴人所有前開土地之抵押權設定登記，及取
      消告訴人之連帶保證人、債務人地位，此有該協議書可稽（見偵查卷第一二四
      頁、一七○頁正面）。另被告甲○○嗣後亦已清償告訴人抵押債權三百五十萬
      元，並提供多筆土地委託告訴人處理，以清償前開抵押債權，此業經證人林施
      呈證明無訛，並有債權人代表任惠新出具之收據暨被告甲○○書具之協議書、
      委任授權書各乙份足憑（見偵查卷第一七七至一七九頁），亦足見被告等二人
      原無為自己或第三人不法之利益或損害告訴人之意圖。至被告甲○○嗣因經濟
      困難無法完全履行上開協議書之內容，然此為其依協議書應負之民事債務履行
      義務，非為告訴人處理事務，究無刑法上背信犯行之問題。
  (四)、被告等二人及告訴人對於本件四千五百萬元之貸款固負連帶責任，但其等就貸
      得款項分擔之比例，原先即有所約定，即被告丙○○為二千五百萬元，被告甲
      ○○為一千五百萬元，告訴人為五百萬元，惟實際上貸得金額於扣除本件抵押
      權設定所需之仲介人介紹費、設定抵押權之地政費、代書費及利息等費用共五
      百七十九萬三千九百元後，被告二人及告訴人共僅取得三千九百二十萬六千一
      百元，已如前述，則事實上被告丙○○可分配取得二千一百七十八萬一千一百
                                            25
      六十七元 [（ 45, 000,000-5,793,900）×──=21,781,167]，被告甲○○可
                                            45                         15
      分配獲得一千三百零六萬八千六百九十九元[（45,000,000-5,793,900）×─
                                                                       45
      =13,068,699）]，告訴人可分配得到四百三十五萬六千二百三十四元[（45,
                                 5
      000,000-5,793,900）]×─── =4,356,234] 。而依偵查卷附被告等二人與
                                45
      宜泰公司副董事長朱松芽所訂立之權利轉讓契約書約定：「一、甲方（即指被
      告二人）支付乙方（指朱松芽）新臺幣肆仟伍佰萬元整以承接乙方所持有宜泰
      開發建設股份有限公司之四十八％股權。二、甲方應於八十一年五月三十日前
      支付乙方新臺幣肆仟伍佰萬元整，乙方亦：：：：應拋棄所持宜泰開發建設股
      份有限公司四十％之股份予甲方。逾期則按已兌現支付之金額重新換算持股比
      例。：：：」等情（見偵查卷第十八頁）觀之，被告等二人向宜泰公司受讓股
      份，仍有彈性，非必須籌足四千五百萬元，而係依照給付金額換算持股比率，
      是被告丙○○於八十一年五月一日收到金主所匯入其秀水鄉農會活期存款第0
      0－00000－0－0帳戶內之三千九百二十萬六千一百元，雖領用其中一
      千四百零一萬三千元，而於同日電匯二千五百十九萬三千一百元至被告甲○○
      帳戶內，另被告甲○○亦就上開被告丙○○所匯入其帳戶之金額領用一部分，
      致其簽發予宜泰公司用以支付投資款項之支票僅兌現二千五百萬元（見上述被
      告二人帳戶影本及本院上訴卷第八十頁所附支票影本），惟被告丙○○匯予被
      告甲○○之款項已逾被告甲○○及告訴人事實上應分配取得之貸款額，另被告
      甲○○簽發予宜泰公司兌領之金額亦已逾告訴人實際上可分配取得之貸款金額
      ，是微論告訴人已於八十一年四月底退出投資，被告等受託處理投資宜泰公司
      之任務已告中止，有如前述，即依上開被告二人與宜泰公司副董事長朱松芽所
      訂立之權利轉讓契約書所定可依兌現支付之金額折算持股比例計算，亦難認有
      損害於告訴人之利益。何況被告甲○○嗣於八十三年五月七日、同月九日、同
      月十一日已再匯予宜泰公司各一千八百萬元、八十萬元、一百五十萬元（其中
      三十萬元係貼補利息），以補足投資款四千五百萬元，此亦有被告甲○○所提
      出台中縣霧峰鄉農會、世華聯合商業銀行之匯款回條影本伍紙可證（見本院上
      訴字卷第七十八頁反面），並與證人即宜泰公司經理張應金於檢察官偵查中結
      證稱：被告丙○○、甲○○二人投資四千五百萬元，曾簽發等額之支票支付，
      惟其中一紙面額二千萬元之支票退票，嗣由宜泰公司於八十一年五月上旬貸與
      被告甲○○二千八百萬元，以補足其票款，故被告等二人雖有投資四千五百萬
      元，但如扣除宜泰公司貸與之二千八百萬元，實際投資金額為一千七百萬元等
      語（見偵查卷第一九三頁），大致相符。雖證人張應金證稱被告等二人實際投
      資一千七百萬元，惟查該二千八百萬元既係宜泰公司支援貸與被告甲○○個人
      之款項，期使被告甲○○簽發投資之支票能註銷退票，應屬被告甲○○個人之
      借貸行為，應認被告等二人之投資款為四千五百萬元無誤，則告訴人倘未退出
      投資，自可依原定比例獲得股權。被告等果有違背任務之不法意圖，衡情豈有
      在告訴人表示退出投資，其犯行得逞後仍陸續繳款予宜泰公司，其中該被告甲
      ○○非但已簽發兌現二千五百萬元之支票，甚且為註銷退票，另向宜泰公司借
      款二千八百萬元，此豈非遠超過其當初約定應分擔之投資比例，是足見其與被
      告丙○○雖有將貸得款項各挪用其一部分，係是否另成立刑法上侵占罪問題。
  (五)、再告訴人提出宜泰公司於八十一年七月六日函復之郵局存證信函中指稱：該公
      司從未授權被告甲○○對外募股之一切事宜，被告等二人亦未告知該公司有關
      告訴人參與該公司投資經營事宜等語。另又提出其於八十一年十月十六日下午
      與被告甲○○在彰化市○○路賀雅園談話錄音譯文內容中，有被告甲○○坦承
      其與被告丙○○聯合設計告訴人之對白，因認被告等二人有詐欺犯行等語（見
      偵查卷第二頁正、反面、第七頁、第八十九頁反面、第九十五頁）。惟查被告
      等二人確曾於八十一年四月底帶同告訴人至宜泰公司暸解投資及執行情形，已
      經告訴人坦白承認如上，且證人即宜泰公司前董事長黃坤泰亦到庭結證稱：於
      八十一年四月間宜泰公司內由海德建設股份有限公司股東轉投資而包括渠在內
      之三位股東欲退股，故被告丙○○於八十一年四月底帶被告甲○○及告訴人到
      公司來，因當時渠欲退股，故由公司副董事長朱松芽跟他們談，所以他們談話
      內容渠不清楚，渠只知被告等二人及告訴人要投資宜泰公司，其等投資款中亦
      有告訴人的錢而已，至於告訴人所提郵局存證信函則是公司秘書所發，渠不清
      楚等語（見本院更(一)卷(一)第一六○頁至一六二頁），是被告等二人應有向宜泰
      公司表示告訴人擬投資之事實，上開郵局存證信函或係告訴人於八十一年四月
      底表示不願投資後，乃僅由被告二人於八十一年五月十一日與朱松芽訂立上述
      股權權利轉讓契約之故。另訊之被告甲○○固不否認其於八十一年十月十六日
      下午有與告訴人在彰化市○○路賀雅園談話之中並曾提及與被告聯合設計告訴
      人之事，然辯稱：該次談話背景乃在於渠與被告丙○○無法為告訴人爭取經理
      以上職務，加上渠對本件投資案因虧損甚鉅，致無法如期塗銷告訴人之抵押債
      權，因自責而發此言等語。此參諸該談話當時被告甲○○係針對告訴人指其土
      地原說是借五百萬元，卻遭設定一千五百萬元抵押權乙事而發，及其內容為：
      「所以，今天，我（指被告甲○○）在此要告訴你（指告訴人）的，要和你說
      的你說的沒有錯，你認為我和丙○○聯合設計你，我也不否認，而我亦向鄭行
      人說，有關本件事情，發生到此，我亦承認，一切都是我的不對，我一定把這
      件事情搞好，：：：：。」暨依上述理由(一)證人林施呈已結證稱：告訴人所提
      供之土地係因金主之意思而設定一千五百萬元之抵押債權等情觀之，則被告甲
      ○○此部分辯詞，尚屬可採，何況被告等確有投資宜泰公司股權，並帶同告訴
      人前往洽談投資事宜，此由前述證人張應金、黃坤泰之供證即明，其中被告甲
      ○○甚且已簽發二千五百萬元支票予宜泰公司兌領另於部分支票退票後個人又
      向宜泰公司告貸二千八百萬元，再行簽發二千零卅萬元支票予宜泰公司以補足
      四千五百萬元投資額（其中三十萬元係利息），亦如前述，則其於與告訴人前
      開對話中所執「設計」一語，應非實情，要不能僅憑此項對話即論以被告等二
      人被訴背信罪責。
五、綜上所述，被告等二人所為前開辯解，應可採信。此外又查無其他積極證據足以
    證明被告等二人犯有被訴背信犯行，自不能僅憑告訴人片面之陳述，而以推測或
    擬制之方法以為被告等二人被訴前揭背信犯行之裁判基礎，是被告等二人被訴背
    信罪嫌自屬不能證明，原審法院因之依首揭規定為被告等二人無罪之判決，核無
    不合，檢察官上訴意旨據告訴人請求提起上訴指摘原審判決不當，經本院詳核應
    不構成被訴背信犯行，認為檢察官上訴非有理由，應予駁回。
六、本件最高法院對本院前審八十九年度重上更(三)字第五四號判決，發回更審意旨提
    示略以：被告丙○○於金主匯入三千九百二十萬六千一百元後，經陸續提領六百
    萬元、四百九十萬元、一百萬元及九十萬元，餘額似約為二千六百四十萬元，然
    其匯入甲○○帳戶內僅為二千五百一十九萬三千一百三十八元，尚不足約一百二
    十萬元。又以刑法上之背信罪，係指為他人處理事務之人，以侵占以外之方法，
    違背任務，損害本人利益之行為而言，倘就處理他人事務之持有物，以不法所有
    之意思，據為己有，係屬侵占罪，而非背信罪（本院三十年上字第二六三三號判
    決例意旨參照）。原判決既認定被告等二人有挪用其等與告訴人共同以不動產設
    定抵押權所貸得款項之事實，其對於被告等二人之行為，何以不應論以侵占罪，
    並未詳加說明論斷，為理由欠備等語。查刑法上背信罪與侵占罪，兩者犯罪基本
    事實不相同；犯罪構成要件亦不相同（參照最高法院八十四年台非字第一六一號
    判決要旨）。本院參照前開判決要旨所示自不得就檢察官起訴被告等二人背信之
    犯罪事實，變更檢察官起訴書所引刑法第三百四十二條第一項背信罪為刑法第三
    百三十五條第一項侵占罪名予以論科，應另由檢察官偵辦併予敘明。
七、據上論結，應依刑事訴訟法第三百六十八條，判決如主文。
本案經檢察官陳惠珠到庭執行職務。
中      華      民      國      九十一  年      二      月      八      日
                                臺灣高等法院臺中分院刑事第一庭
                                      審判長法  官  陳  紀  綱
                                            法  官  蕭  錦  鍾
                                            法  官  方  艤  駐
右正本證明與原本無異。
（檢察官得上訴）
如不服本判決應於收受送達後十日內向本院提出上訴書狀，其未敘述上訴之理由者並
得於提起上訴後十日內向本院補提理由書（均須按他造當事人之人數附繕本）。
                                            書記官  江  玉  萍
中      華      民      國      九十一  年      二   月      八      日
                                                                        Ａ
